臺灣高等法院高雄分院刑事裁定　　　　100年度聲再字第166號
聲請人即
受判決人　　柳麗英
上列聲請人因詐欺案件，對本院97年度上易字第1871號中華民國
98 年1月23日確定判決（起訴案號：臺灣高雄地方法院檢察署96
年偵字第29232 號），聲請再審，本院裁定如下：
    主  文
再審之聲請駁回。
    理  由
一、聲請意旨略以：聲請人柳麗英前經鈞院97年度上訴字第1871
    號判決，以「於96年7 月23日自提款機盜領馬劉素萍之新台
    幣3 萬元」，犯刑法第339 條之2 第1 項罪，處有期徒刑3
    月，並因不得上訴三審而確定。然柳麗英於同案被訴「96年
    5 月24日偽造馬劉素萍之取款憑條，侵占馬劉素萍設於合作
    金庫庫銀行北岡山分行帳戶內之276 萬元」部分，經最高法
    院撤銷發後，業經鈞院99年上更一字第217 號判決無罪確定
    。參酌鈞院99年度上更(一)字第217 號判決書理由，足認馬劉
    素萍因與柳麗英發生口角或爭執，而挾怨報復指控。試問聲
    請人即未侵占276 萬元，豈有盜領3 萬8 千元的動機。為此
    聲請人柳麗英所稱：聲請人載馬劉素萍去提款機提款，提領
    3 萬8 千元時，馬劉素萍在旁告知卡片密碼，而由柳麗英按
    鍵等語，堪信為真實。綜上所述，鈞院99年上更一字第217
    號判決被告無罪此一事實，已該當刑事訴訟法第420 條第1
    項第6 款所稱之「發現確實之新證據」，爰依該規定提出聲
    請，請准為開始再審之裁定。
二、按法院認為無再審理由者，應以裁定駁回之。經前項裁定後
    ，不得更以同一原因聲請再審。刑事訴訟法第434 條定有明
    文。次按因發見確實之新證據，足認受有罪判決之人應受無
    罪之判決者，得聲請再審，固為刑事訴訟法第420 條第1 項
    第6 款所明定。惟所謂發見新證據，係指該證據當時已經存
    在，為法院及當事人所不及知，不及調查斟酌，至其後始行
    發見，且就證據本身形式上觀察，固不以絕對不須經過調查
    程序為條件，但必須顯然可認為足以動搖原有罪確定判決，
    而為受判決人無罪、免訴、免刑或輕於原判決所認罪名之判
    決者為限。此受理聲請再審之最後事實審法院，應就聲請再
    審理由之所謂「新證據」，是否具備事實審判決前已經存在
    ，為法院、當事人所不知，事後方行發見之「嶄新性」，及
    顯然可認足以動搖原有罪確定判決，應為無罪、免訴、免刑
    或輕於原判決罪名之「顯然性」二要件，加以審查，為判斷
    應否准予開始再審之準據；有最高法院85年度台抗字第308
    號、78年度台抗字第145 號裁定及77年度台上字第55號判決
    可資參照。
三、經查：聲請人柳麗英前因，96年7 月23日自提款機盜領3 萬
    元（簡稱：Ａ事實），及96年5 月24日9 時許，陪同馬劉素
    萍到合庫北岡山分行，提領馬劉素萍於該行0000000000000
    號帳戶內之現金30萬元時，偽造馬劉素萍之取款憑條及盜蓋
    馬劉素萍之印鑑章，另將該帳戶內之276 萬元匯入岡山空軍
    機校郵局之柳麗英帳戶，而侵占該276 萬元（簡稱：Ｂ事實
    ），而經臺灣高雄地方法院院97年度訴字第1133號判決判處
    柳麗英徒刑3 月（Ａ事實）、1 年10月（Ｂ事實）。再經本
    院97年度上訴字第1871號判決駁回上訴。其中，盜領3 萬元
    （Ａ事實）部分因不得上訴三審而確定。至於侵占276 萬元
    部分（Ｂ事實），則經最高法院撤銷發回，再經本院99年度
    上更(一)字第217 號判決無罪後，檢察官並未上訴而確定，核
    先敘明。
四、本件聲請人雖提出本院99年度上更一字第217 號判決書，主
    張係新證據。然：
(一)、Ａ、Ｂ事實之提款方式不同，日期更相差近2 個月。又96年
    5 月24日（Ｂ事實）馬劉素萍確有隨同柳麗英前往合庫；而
    96年7 月23日自提款機提領3 萬元（Ａ事實）時，馬劉素萍
    究竟有無一同前往，則有爭執。是以，本院99年度上更(一)字
    第217 號判決所審理之Ｂ事實，與Ａ事實顯有不同。
(二)、綜觀本院99年度上更(一)字第217 號判決書，本案經最高法院
    發回更審後，本院僅針對提領276 萬元（Ｂ事實）部分，調
    取物證及傳喚證人，更審時傳喚之證人並未就柳麗英提領3
    萬元時，馬劉素萍是否在旁為證述。該更審判決書亦未認定
    或敘明「提領3 萬元（Ａ事實），是否經馬劉素萍同意或陪
    同前往」。況且，96年5 月間提領276 萬元時，馬劉素萍與
    柳麗英仍同居一處。惟提領3 萬元後不久即96年8 月間，馬
    劉素萍就與柳麗英起爭執而未同住一處，二人相處情形有別
    ，自難以提領276 萬元（Ｂ事實）部分經判決無罪，就遽認
    提領3 萬元（Ａ事實）定係經過馬劉素萍同意。
五、綜上所述，難認單憑本院99年度上更(一)字第217 號判決書，
    已明顯足以動搖本院97年度上訴字第1871號判決就Ａ事實之
    有罪認定，亦即難逕認就Ａ事實應為無罪、免訴、免刑或輕
    於原判決罪名諭知。為此，聲請人執本院99年度上更(一)字第
    217 號判決書，就Ａ事實聲請再審，實不具「顯然性」之要
    件，應非屬刑事訴訟法第420 條第1 項第6 款規定之新證據
    ，自難認為有再審之理由，應依同法第434 條第1 項裁定如
    主文。
中    華    民    國  100     年    12    月    20    日
                  刑事第一庭  審判長  法  官  周賢銳
                                      法  官  曾逸誠
                                      法  官  洪碩垣
以上正本證明與原本無異。
不得抗告。
中    華    民    國   100    年    12    月    20    日
                                      書記官  洪慧敏